【裁判字號】    96,上更(一),425
【裁判日期】    970520
【裁判案由】    違反毒品危害防制條例
【裁判全文】
臺灣高等法院高雄分院刑事判決     96年度上更(一)字第425號
上  訴  人  臺灣高雄地方法院檢察署檢察官
上  訴  人  甲○○
即  被  告
                    （
指定辯護人  本院公設辯護人 李佩娟
上列上訴人等因被告違反毒品危害防制條例案件，不服臺灣高雄
地方法院94年度訴字第1183號中華民國94年11月15日第一審判決
（起訴案號：臺灣高雄地方法院檢察署94年度偵字第4510、6420
號），提起上訴，經判決後，由最高法院發回更審，本院判決如
下：
    主  文
原判決撤銷。
甲○○連續販賣第三級毒品，處有期徒刑參年，扣案如附表編號
4 至29所示愷他命（均不含包裝袋，重量詳如附表所示用餘重量
）、塑膠製攪拌小湯匙參支上之分別殘留之愷他命（其中貳支殘
有硝甲西泮，壹支僅有愷他命成分）、外包裝夾鍊袋貳拾陸個、
鐵盤壹個、塑膠製攪拌小湯匙參支（不含其上分別殘留之愷他命
、硝甲西泮等成分）、帳冊壹本、0000000000號及0000000000號
行動電話貳支（均含SIM 卡）、販賣愷他命所得新臺幣壹萬捌仟
捌佰元及空夾鍊袋肆個，均沒收之。其中未扣案之販賣愷他命所
得新臺幣壹萬伍仟捌佰元，如全部或一部不能沒收時，以其財產
抵償之。又連續販賣第四級毒品，處有期徒刑壹年拾月，扣案如
附表編號1 至3 所示硝甲西泮（均不含包裝袋，重量詳如附表所
示餘重量）、外包裝夾鍊袋參個、塑膠製攪拌小湯匙貳支上之分
別殘留之硝甲西泮（亦殘有愷他命成分）、塑膠製攪拌小湯匙貳
支（不含其上分別殘留之愷他命、硝甲西泮等成分）、帳冊壹本
、0000000000號及0000000000號行動電話貳支（均含SIM 卡）、
販賣硝甲西泮所得新臺幣肆仟貳佰伍拾元及空夾鍊袋肆個，均沒
收之，販賣硝甲西泮所得新臺幣肆仟貳佰伍拾元部分，如全部或
一部不能沒收時，以其財產抵償之。應執行處有期徒刑肆年陸月
，扣案如附表所示愷他命、硝甲西泮（均不含包裝袋，重量詳如
附表所示用餘重量）、塑膠製攪拌小湯匙參支上之分別殘留之愷
他命、硝甲西泮、外包裝夾鍊袋貳拾玖個、鐵盤壹個、塑膠製攪
拌小湯匙參支（不含其上分別殘留之愷他命、硝甲西泮等成分）
、帳冊壹本、0000000000號及0000000000號行動電話貳支（均含
SIM 卡）、販賣愷他命所得新臺幣壹萬捌仟捌佰元、販賣硝甲西
泮所得新臺幣肆仟貳佰伍拾元及空夾鍊袋肆個，均沒收之。未扣
案之販賣愷他命所得新臺幣壹萬伍仟捌佰元及販賣硝甲西泮所得
新臺幣肆仟貳佰伍拾元部分，如全部或一部不能沒收時，以其財
產抵償之。
    事  實
一、甲○○明知愷他命（Ketamine）、硝甲西泮（Nimetazepam
    ，即一粒眠，俗稱紅豆或黃豆）業經行政院衛生署分別公告
    為第三級毒品、第四級毒品，未經許可不得販賣，欲販入第
    三級毒品愷他命、第四級毒品硝甲西泮後，再販出營利，竟
    基於販入後再販出第三級毒品愷他命、第四級毒品硝甲西泮
    以營利之概括犯意，乃自民國93年12月間某日起，利用所有
    0000000000號、0000000000號行動電話作為聯絡工具，以愷
    他命每公克新臺幣（下同）1,100 元至1,300 元之價格，硝
    甲西泮每顆平均約20元至25元之價格，陸續向王國偉（綽號
    「小高」）、綽號「一新」及「小歐」（姓名年籍均不詳）
    之成年男子，分別販入愷他命、硝甲西泮多次，其中愷他命
    每次販入數量不定，而硝甲西泮每次則平均約販入50顆至10
    0 顆。俟甲○○取得上開毒品後，除將愷他命置於所有鐵盤
    上磨細外，另使用所有塑膠製小湯匙將愷他命、硝甲西泮分
    裝至夾鍊袋內，分別為下列販賣行為：(一)以愷他命平均每包
    （不足1 公克）1, 000元至1,400 元之價格，連續多次對外
    販賣牟利，其情形如下：於93年12月間，在高雄市新興區
    ○○○路65號「最佳女主角大樓」住處樓下，以每次1 包（
    不足1 克）愷他命1,000 元之價格，連續販賣愷他命3 次予
    鄭博懷（每次1 包），得款3,000 元；於94年1 月中旬某
    日，在前開大樓住處樓下，以愷他命每包（不足1 克）1,00
    0 元之價格，販賣愷他命3 包予俞易青；再於94年1 月下旬
    某日，於同一地點，販賣愷他命2,000 元予俞易青，計得款
    5,000 元（其中俞易青積欠3000元尚未給付）；於94年1
    月19日中午12時50分許，彭晴如受友人「志祥」（姓名年籍
    均不詳之成年人）之託，乃撥打0000000000行動電話向甲○
    ○購買愷他命6 公克，雙方約定價格為每公克1,200 元，合
    計7,200 元，先給付現款3,200 元，俟於同日下午某時，甲
    ○○即在高雄市○○路靠近六合夜市某麵包店附近，依約將
    愷他命6 包（不足6 公克）交付彭晴如，並收取價金3,200
    元，至其餘價金部分，「志祥」則迄未給付；於94年1 、
    2 月間，在前開大樓樓下、高雄市○○○路「雅虎遊藝場」
    前，分別以愷他命每包（不足1 公克）1,400 元、1,300 元
    之價格，販賣愷他命1 包、2 包予徐慶祥，計得款4,000 元
    ；復於94年2 月16日上午8 時27分許，在前開大樓樓下，以
    每公克（事實上不足1 公克）1,200 元之價格，販賣愷他命
    約3 公克（事實上不足3 公克）予徐慶祥，亦得款3,600 元
    。(二)於93年12月間起至94年2 月間某日止，以硝甲西泮每顆
    平均約25元之價格，在前開大樓住處樓下等處，連續多次販
    賣硝甲西泮予鄭博懷及其他不詳姓名之成年人等人，共約得
    款4,250 元。嗣於94年2 月16日21時55分許，因俞易青於94
    年1 月中旬某日曾向甲○○購買愷他命，尚有3,000 元價款
    未付，乃與甲○○相約在上開「最佳女主角大樓」樓下交款
    ，待甲○○向俞易青收取該3,000 元欠款後，為高雄市憲兵
    隊會同警察當場查獲，並扣得甲○○所有之販賣毒品所得3,
    000 元；且經甲○○同意後，於該大樓7 樓之11住處實施搜
    索，扣得如附表所示以夾鏈袋包裝之甲○○所有分別供販賣
    第三級毒品愷他命、第四級毒品硝甲西泮29包、塑膠製攪拌
    小湯匙3 支（含其上之愷他命、硝甲西泮等成分）、鐵盤1
    個、帳冊1 本、0000000000號及0000000000號行動電話2 支
    （均含SIM 卡）；及甲○○所有供預備販賣第三級毒品愷他
    命、第四級毒品硝甲西泮所用之空夾鍊袋4 個。又甲○○被
    查獲後，乃向警供出其向王國偉販入第三級毒品愷他命、第
    四級毒品硝甲西泮之事實，因而查獲王國偉。
二、案經高雄市憲兵隊及高雄縣政府警察局鳳山分局移送臺灣高
    雄地方法院檢察署檢察官偵查起訴。
    理  由
壹、程序方面：
    按被告以外之人於審判外之陳述雖不符刑事訴訟法第159 條
    之1 至之4 等4 條之規定，而經當事人於審判程序同意作為
    證據，法院審酌該言詞陳述或書面陳述作成時之情況，認為
    適當者，亦得為證據；當事人、代理人或辯護人於法院調查
    證據時，知有刑事訴訟法第159 條第1 項不得為證據之情形
    ，而未於言詞辯論終結前聲明異議者，視為有前項之同意，
    同法第159 條之5 定有明文。立法意旨在於傳聞證據未經當
    事人之反對詰問予以核實，原則上先予排除。惟若當事人已
    放棄反對詰問權，於審判程序中表明同意該等傳聞證據可作
    為證據；或於言詞辯論終結前未聲明異議，基於尊重當事人
    對傳聞證據之處分權，及證據資料愈豐富，愈有助於真實發
    見之理念，且強化言詞辯論主義，使訴訟程序得以順暢進行
    ，上開傳聞證據亦均具有證據能力。本件關於人證、物證及
    書證等證據，於本院調查證據時，當事人檢察官及被告、辯
    護人均未於言詞辯論終結前聲明異議，本院以證人之陳述均
    係其等本於自由意識之陳述，查無不當取供之情形，以及物
    證、書證等證據與上開證言相符，審酌其等作成時之情況，
    認為適當，依上開規定，均得為證據。
貳、實體方面：
一、上訴人即被告甲○○並未於本院審判期日到庭，惟其於偵查
    、原審及本院前審審理時均坦承販賣愷他命等事實，雖矢口
    否認販賣硝甲西泮犯行，辯稱：我並未曾販賣硝甲西泮，僅
    係幫友人調取毒品，應僅構成轉讓硝甲西泮云云。
二、經查：
（一）上開被告自93年12月間某日起，以每公克1,100元至1,300
      元之價格，陸續向王國偉（即綽號「小高」）、綽號「一
      新」及「小歐」（姓名年籍均不詳）之成年男子，分別販
      入愷他命後，再於93年12月間及94年1、2月間，在其高雄
      市新興區○○○路65號「最佳女主角大樓」住處樓下、高
      雄市○○路靠近六合夜市某麵包店附近、高雄市○○○路
      「雅虎遊藝場」前等處，以愷他命平均每包（不足1 公克
      ）1,000 元至1,400 元之價格，連續販賣愷他命予鄭博懷
      3 次、俞易青2 次、彭晴如1 次及徐慶祥3 次之事實，業
      據被告於偵查及原審審理時自白不諱（見偵查卷第63頁以
      下；原審卷第63頁倒數第2 行、第74頁第6 行以下、第18
      2 頁倒數第4 行至第184 頁第1 行）；並經證人鄭博懷、
      俞易青、彭晴如及徐慶祥分別於警詢、偵查及原審審理中
      證述明確（見高雄市憲兵隊警卷第19頁倒數第9 行至倒數
      第3 行；偵查卷第90頁倒數第2 行至第91頁第4 行、第12
      行至第19行、倒數第10行至第92頁第15行、第116 頁倒數
      第11行至117 頁第13行；原審卷第144 頁至第146 頁、第
      149 頁至第152 頁、第154 頁至第155 頁、第157 頁至第
      158 頁、第160 頁、第164 頁）；且參酌：(一)因證人俞易
      青前向被告購買愷他命時，均以所有0000000000號行動電
      話撥打被告所有0000000000號行動電話，與被告聯絡，且
      於94年1 月中旬某日，向被告購買愷他命時，尚有3,000
      元價款未付，乃與被告相約在上開「最佳女主角大樓」樓
      下交款，嗣於94年2 月16日21時55分許，被告在該大樓樓
      下向證人俞易青收取該3,000 元欠款後，為高雄市憲兵隊
      會同警察當場查獲，並扣得被告所有之販賣毒品所得3,00
      0 元之事實，業據證人俞易青於警詢及原審審理中證述明
      確（見警卷第19頁第6 行至第8 行、倒數第6 行以下；原
      審卷第152 頁第1 行至第5 行）。而證人俞易青行動電話
      號碼為0000000000號（見警卷第18頁之電話號碼欄），觀
      之被告所有0000000000號行動電話通聯紀錄，94年1 月22
      日、1 月23日、1 月24日、1 月25日、1 月28日及1 月30
       日 ，被告與證人俞易青確有通聯紀錄（原審僅調取94年
      1 月17日起之通聯紀錄）；另於94年2 月16日21時44分14
      秒、21時47分14秒、21時50分11秒時，證人俞易青確曾撥
      打行動電話與被告聯繫，有該通聯紀錄可參（證物外放，
      見該通聯紀錄(一)第4 頁、第7 頁至第9 頁、第14頁、第17
      頁及最後1 頁），因證人俞易青確曾於94年1 月下旬撥打
      電話與被告聯繫，足見證人俞易青前開證詞，尚非無據；
      且被告於94年2 月16日21時50分接聽證人俞易青電話後約
      5 分鐘，即與證人俞易青在其住處樓下見面，顯見證人俞
      易青撥打電話與被告相約見面，應係給付之前購買愷他命
      之欠款甚明。至被告販賣愷他命所得財物部分，基於證人
      俞易青於警詢及原審審理中證稱：購買金額為2,000 元至
      3,000 元等語（見警卷第19頁倒數第3 行）；外面行情1
      件（即1 公克）約1,000 元等語（見原審卷第152 頁倒數
      第5 行以下），因證人俞易青僅購買愷他命2 次，且被查
      獲當日，證人俞易青與被告相約見面之目的，係為返還94
      年1 月中旬購買愷他命之欠款3,000 元，在購買毒品金額
      為2,000 元、3,000 元之前提下，足認94年1 月中旬係購
      買愷他命3,000 元，94年1 月下旬係購買愷他命2,000 元
      ，以每公克1,000 元計算，應係購買3 公克及2 公克，被
      告前後得款計5,000 元。(二)又證人彭晴如行動電話號碼為
      0000000000號（見偵查卷第116 頁倒數第9 行至倒數第8
      行），依被告所有0000000000號行動電話監聽譯文顯示，
      證人彭晴如確於94年1 月19日中午12時50分25秒時，曾撥
      打電話與被告聯絡，表明「智揚（應係志祥）叫我幫他調
      東西上去，現金不夠，我可不可以先給你一半，回來再給
      你另外一半」、「那我等一下，待會就過去，你幫我裝6
      （被告答：分成6 包嗎？）」、「要給你多少（被告答：
      6 的話，12‧‧7,200） 」、「我先給你3,20 0，回來再
      給你4,000 （被告答：嗯）」等語，有該通聯紀錄可參（
      見警卷第73頁至第74頁），是被告販賣愷他命6 包予證人
      彭晴如，每包1,200 元，並向證人彭晴如收取3,200 元之
      事實，應堪以認定。至其餘4,000 元部分，因證人彭晴如
      於原審法院審理中證陳：不知道致揚（應係志祥）事後有
      無給付4,000 元予被告等語（見原審卷第145 頁倒數第9
      行以下），而依卷內現存證據資料，亦無證據證明綽號「
      志祥」之人事後曾給付4,000 元予被告，是僅能認定被告
      僅收取3,200 元。(三)另證人徐慶祥固於原審審理中證稱：
      前後向被告購買3 次，1 包1 克，每包金額為1,200 元、
      1,300 元及1,400 元，在被告住處樓下購買2 次，在高雄
      市○○○路「雅虎遊藝場」前1 次，其中在「雅虎遊藝場
      」前係購買2 包，在被告住處樓下均購買1 包等語（見原
      審卷第158 頁）。惟證人徐慶祥行動電話號碼為00000000
      00號（見偵查卷第91頁倒數第8 行），依被告所有000000
      0000號行動電話監聽譯文顯示，證人徐慶祥於94年2 月16
      日上午8 時27分36秒時，曾撥打電話與被告聯絡，表明「
      3 克，妳拿1 克馬的，2 克菲律賓的，混在一起（被告答
      ：混在一起？）」、「是，你現在可以下來了（被告答：
      喔，好）」【基地臺位置：高雄市新興區○○○路12號11
      樓之2 】等語，有該通聯紀錄可參（見警卷第124 頁），
      因基地臺位置在被告住處附近，顯見被告接聽電話時，應
      在前開「最佳女主角大樓」住處，而觀之前開監聽譯文資
      料，證人徐慶祥係向被告購買愷他命3 克，並要求被告下
      樓交貨，則證人徐慶祥前開關於「在被告住處樓下均購買
      1 包」之證詞，應認定為1 包3 公克，而非1 包1 公克。
      至被告販賣愷他命所得財物部分，因證人徐慶祥僅能確定
      其前後3 次購買之金額各為每公克1,200 元、1,300 元及
      1,400 元，並無法確定各次購買愷他命之每公克金額，基
      於罪疑惟輕及被告利益之考量，自應以各種可能計算金額
      之販賣最低額作為認定之依據，經計算結果，3 公克（1
      包）部分係以每公克1,20 0元購買、2 包（2 公克）部分
      係以每公克1300元購買1 包（1 公克）部分係以每公克14
      00元購買所得之販賣金額最低，為7,600 元。準此，就證
      人徐慶祥部分，被告販賣愷他命之金額，應為在被告住處
      大樓樓下、高雄市○○○路「雅虎遊藝場」前，分別以愷
      他命每包（1 公克）1,400 元、1,300 元之價格，販賣愷
      他命1 包、2 包予證人徐慶祥，計得款4,000 元；於94年
      2 月16日上午8 時27分許，在前開大樓樓下，以每公克1,
      200 元之價格，販賣愷他命3 公克（裝成1 包）予證人徐
      慶祥，亦得款3,600 元，計得款7,600 元。(四)證人鄭博懷
      於偵查及原審審理中，均一再證述陳確曾向被告購買愷他
      命，且復於原審審理中證稱：購買愷他命時，係先以電話
      與被告相約見面，見面後再談論，有時會以朋友電話撥打
      ，有時並不是我撥打電話等語（見原審卷第163 頁）；且
      參以依前開監聽譯文資料顯示，94年1 月17日僅有2 則監
      聽譯文（見警卷第60頁至第65頁，其中一則為被告與證人
      鄭博懷（行動電話門號為0000000000號，見原審卷第16 2
      頁第7 行以下）之通話內容，通話時間為該日16時50分51
      秒起），然依通聯紀錄所示，該日證人鄭博懷與被告計有
      6 通互撥電話，有該通聯紀錄可參（證物外放，詳通聯紀
      錄(二)第2 頁至第5 頁），足見該監聽譯文資料並非每一通
      話內容均製作譯文，證人鄭博懷先以電話與被告聯絡見面
      後，再談論購買愷他命事宜，尚非悖於常情，不能僅因監
      聽譯文資料並無證人鄭博懷向被告購買愷他命之通話內容
      ，即認證人鄭博懷證詞不可採信，而為被告有利之認定。
      至被告販賣愷他命所得財物部分，因證人鄭博懷僅購買愷
      他命3 次，每次均為1 包，各1,000 元，是被告計得款3,
      000 元。如計入前開販賣愷他命予證人徐慶祥、彭晴如及
      俞易青之收入，計得款18,800元。(五)又被告販入愷他命後
      ，如販入1 公克愷他命，會先將部分愷他命取出，再以1
      公克之價格販賣他人，即被告名義上雖販賣他人愷他命1
      公克，但實際重量不足1 公克等情，業據被告自白在卷（
      見原審卷第74頁第10行至第13行），足見被告係買多賣少
      之方式，賺取差價，應認有營利之意圖。此外復參以94年
      2 月16日被告被警查獲後，警員經被告同意後，進入被告
      住處實施搜索，當場扣得愷他命26包（被告於警詢中承認
      為其所有，警卷第14頁第3 行以下）、塑膠製小湯匙3 支
      、鐵盤1 個、帳冊1 本及空夾鏈袋4 個等物，有勘察同意
      書、搜索扣押筆錄、扣押物品目錄表、扣押物品收據及照
      片附卷可參（見警卷第36頁至第44頁、第50頁至第52頁）
      。而扣案物中確有已分裝之愷他命26包，有相片、憲兵司
      令部刑事鑑識中心鑑驗通知書及其附表附卷可稽，且被告
      自承：扣案塑膠製小湯匙3 支係包裝愷他命所用之物，而
      鐵盤則係用來磨愷他命等語（見原審卷第181 頁倒數16行
      以下）；及被告被查獲後，經採集其尿液送驗，並無愷他
      命陽性反應，經檢察官為不起訴處分之事實，有臺灣高雄
      地方法院檢察署檢察官94年度毒偵字第2212號、第2383號
      處分書為不起訴處分可參，因被告並無施用愷他命之習性
      ，其持有愷他命多達26包，應非供己施用甚明，其復以鐵
      盤磨平愷他命，再以塑膠製小湯匙包裝愷他命，顯有販賣
      愷他命牟利之犯行；故被告上開連續販賣愷他命之自白核
      與事實相符，此部分犯行應堪認定。
（二）又被告自93年12月間某日起，以硝甲西泮每顆平均約20元
      至25元之價格，陸續向王國偉（綽號「小高」）、綽號「
      一新」及「小歐」（姓名年籍均不詳）之成年男子，販入
      硝甲西泮多次，每次則約販入50顆至100 顆之事實，業據
      被告坦白承認（見警卷第15頁倒數第2 行至第16頁第3 行
      ；偵查卷第7 頁倒數第2 行以下、第64頁第12行至第18行
      ；原審法院卷第183 頁倒數第9 行以下）。被告雖辯稱：
      該毒品係幫友人調用云云，惟本院審酌：
    (一)被告販賣硝甲西泮予證人鄭博懷之事實，已據證人鄭博懷
      於偵查中結證稱：我向被告購買愷他命3 次左右，亦有購
      買1 粒眠（即硝甲西泮），每顆幾十元，因朋友介紹得知
      被告在販賣毒品，朋友將被告電話告知等語綦詳（見偵查
      卷第91頁第3 行至第8 行、第18行以下）。證人鄭博懷雖
      於原審翻異前詞改稱：未向被告購買一粒眠（即硝甲西泮
      ），向被告購買愷他命時，被告會贈送一粒眠；一粒眠與
      愷他命是同時給的，在檢察官偵查中所為之陳述，因緊張
      ，腦筋一片空白，所以亂講話等語（見原審卷第161 頁第
      9 行至第17行、最後1 行、第162 頁第2 行、第5 行以下
      ），然販賣毒品與贈送毒品意義相差甚大，而證人鄭博懷
      並非無購買毒品之經驗，自可區分販賣、贈送毒品之意義
      不同，且知販賣毒品刑責甚重，縱有內心緊張之情形，衡
      情應無將贈送誤為販賣之可能，是證人鄭博懷事後翻異前
      詞，應係迴護被告之詞，不可採信。
    (二)又依被告所有0000000000號行動電話之監聽譯文資料內容
      ：(1)94年1 月17日16時34分53秒時，綽號「阿弟」成年男
      子之哥哥曾撥打電話（0000000000號）與被告聯絡，表明
      「上次跟你拿，在六合夜市拿紅豆湯（即硝甲西泮）」「
      （被告回答：喔）」、「‧‧因為我想跟你說，那次拿到
      的，被很多人打槍」「（被告回答：那個板子很難看）」
      、「不只是，板子難看是其次啦，效果沒有達到那邊」「
      （被告回答：你怎麼沒有跟我說，那時候沒有跟我講）」
      、「是因為這2 天有人跟我拿了一堆，然後就直接打槍」
      「（被告回答：我說如果不好，可以拿來給我，沒有關係
      ；你那邊還剩多少？你要留著？還是還給我？還是怎樣？
      ）」、「應該，不然一半就好」「（被告回答：喔）」、
      「150 碗嗎？」「（被告回答：那要晚一點喔，因為我這
      邊不足）」等語（見警卷第60頁至第61頁）。(2)94年1 月
      27日上午10時8 分6 秒時，某不詳姓名之成年男子曾撥打
      電話（0000000000號）與被告聯絡，表明「你那邊有黃豆
      嗎（即硝甲西泮）？」「（被告回答：本來有，現在沒了
      ）」、「現在沒有，現在有沒有地方可以調？」「（被告
      回答：現在可能沒有辦法，現在可能難調）」、「我朋友
      說有跟你買20粒紅豆（即硝甲西泮），看你要算他多少」
      「（被告回答：20粒，因為這批沒有上次那麼好，所以昨
      天拿給我的，隨便啦）」、「隨便算，看你要算多少」「
      （被告回答：500 就好；20粒500） 」、「20粒喔，多少
      ？」「（被告回答：500 ；20粒500 這樣）」等語（見警
      卷第100 頁）。(3)94年1 月27日上午10時10分22秒時，被
      告撥打電話予王國偉聯絡（0000000000號），表明「要給
      你討黃豆（即硝甲西泮）」「（王國偉回答：要拿什麼）
      」、「拿黃豆」「（王國偉回答：是紅豆，還是黃豆）」
      、「黃豆」「（王國偉回答：要多少」、「200 」「（王
      國偉回答：晚上）」等語（見警卷第101 頁）。(4)94年2
      月16日上午8 時1 分42秒時，被告撥打電話與王國偉聯絡
      （000000 0000 號），談話期間，王國偉表明「黃豆要嗎
      ？」「（被告回答：他們在問小紅（即硝甲西泮），你小
      紅沒消息嗎？」、「小紅，要小紅喔，黃豆沒人要嗎？」
      （被告回答：要啦，這樣板很差，你不要拿來又這樣）」
      等語（見警卷第122 頁至第123 頁）。(5)一般而言，朋友
      間調貨固屬常見，但幫人調貨者（下稱調貨者），為免無
      端捲入販賣毒品事端，通常僅係居中代為聯絡，再由販毒
      者直接交付毒品予購毒者；或直接將販毒者之聯絡電話提
      供予購毒者，由販毒者直接予購毒者聯絡毒品交易事宜，
      調貨者應不至於代為聯絡後，復與販毒品約定地點取得毒
      品，再將毒品轉交購毒者，如此不僅須先代為支付毒品價
      金，負有價金無法收回及瑕疵擔保之風險，且經由輾轉交
      付毒品，亦有被警查緝之危險。然觀之前開監聽譯文資料
      (1)，被告同意退貨，願負瑕疵擔保責任，顯已居於出賣人
      之地位；而上開監聽譯文(2)，被告接受購毒者要約後，於
      未向販毒者詢問價格之前，隨即告知購毒者目前已持有毒
      品、買賣價金之數額，顯與非居於調貨者之地位，而係以
      出賣者身分自居，蓋調貨者本無販賣毒品之意思，其之地
      位僅係聯絡之橋樑，通常無須預留毒品販賣，且毒品常1
      日價格多變，在未向販毒者查詢毒品價格之前，實難得知
      毒品之價格多寡，被告接受要約後，未另行聯絡販賣者，
      隨即告知價格，並欲以身邊留存毒品交付購毒者，應非居
      於調貨者之角色甚明；再者，依前開監聽譯文(3)、(4)所示
      內容，被告於不知購毒者所須毒品之數量、或尚無購毒者
      之人存在時，即欲向王國偉購入大量硝甲西泮，亦與調貨
      者於有人欲向販毒者購買毒品後，當先確定數量多寡，再
      與購毒者聯絡之情形不符，被告顯係基於出賣人之地位販
      入毒品。職此，依前監聽譯文資料及說明，足認確有多人
      欲向被告購買硝甲西泮，且被告與購毒者之互動情形，實
      與一般調毒者與購毒者之互動不符，且與調毒者之地位不
      同，被告應係基於販賣之意思向王國偉等人販入毒品後，
      再販賣予他人，並非僅係幫其友人向販毒者調取硝甲西泮
      至明，是被告前開所辯，顯不可採信。
    (三)被告前於警詢中供承：硝甲西泮50顆以1,250元、100顆以
      2,500 元販入等語（見偵查卷第64頁倒數第10行以下）；
      嗣於原審審理中則稱：50顆約2,500 元至3,000 元，100
      顆比較便宜，每顆約20元至25元等語（見原審卷第183 頁
      倒數第9 行以下）。按大量購入毒品，雖有量多議價之空
      間，而可獲得折扣，但金額不至於相差太大，被告如1 次
      購入硝甲西泮100 顆，每顆係以20元至25元計價，則1 次
      購入50顆時，因數量較少，每顆計價應高於前開價格，但
      不會相差太大，是被告於原審所供稱：50顆約2,500 元至
      3,000 元等語，因每顆介於50元至60元之間，與前開價額
      差距過大，尚難採信；至被告警詢中陳稱：50顆以1,250
      元販入等語，因每顆為25元，與1 次購入100 顆之每顆價
      格相近，應可採信。準此，被告以每顆平均約20元至25元
      之價格，販入硝甲西泮之事實，堪以認定。又被告係販賣
      硝甲西泮，並非幫友人調取硝甲西泮之事實，業經本院認
      定如前，而近來政府極力查緝毒品，且加重販賣毒品之刑
      責，如販入毒品後，再以原價為低於市價賣予他人，並無
      牟利之意思，在無利潤可圖之下，何須甘冒查獲被重判之
      風險，販入毒品圖利他人；且依前開(二)之(2)所示監聽譯文
      資料，被告係欲以每顆25元之價格販賣硝甲西泮，價格高
      於前開販入價格，應認被告有販賣毒品以營利之意思。
    (四)再被告於原審自承：分數次向王國偉（綽號「小高」）、
      綽號「一新」及「小歐」（姓名年籍均不詳）之成年男子
      ，販入硝甲西泮，每次平均約販入50顆至100 顆等語（見
      原審卷第183 頁），因被告僅能確定每次約販入50顆至10
      0 顆，無法確定每次販賣之實際數量及向何人購買幾次，
      基於罪疑惟輕及被告利益之考量，僅能認定被告各向王國
      偉（綽號「小高」）、綽號「一新」及「小歐」購買1 次
      ，且由於被告確曾販入100 顆，是亦僅能確定被告販入10
      0 顆1 次，其餘2 次均僅販入50顆，計販入200 顆。另因
      被告於偵查中及檢察官向原審法院聲請羈押時，充其量僅
      承認施用愷他命（事實上未施用），均否認曾施用硝甲西
      泮（見原審法院聲押卷第7 頁第7 行以下；偵查卷第8 頁
      第14行）；且於警詢中陳稱：係幫朋友籌調硝甲西泮等語
      （見警卷第15頁倒數第4 行），惟被告係販賣而非籌調硝
      甲西泮，已如前述，顯見被告並非因施用而販入硝甲西泮
      ，則其販入之硝甲西泮應係供販賣之用，是被告嗣後改稱
      ：曾施用硝甲西泮等語，尚難採信。由於被告被查獲時，
      曾扣得硝甲西泮30顆，顯見被告尚有30顆硝甲西泮未及販
      出，實際僅販出170 顆，以每顆25元計算，販賣所得應為
      4, 250元，是被告連續販賣硝甲西泮之犯行，亦堪以認定
      。
（三）綜上所述，本件事證明確，被告連續販賣愷他命、硝甲西
      泮之犯行，均堪以認定。
三、查愷他命、硝甲西泮係毒品危害防制條例第2 條第2 項第3
    款、第4 款所稱之第三級毒品、第四級毒品。被告販賣第三
    級毒品、第四級毒品之所為，分別係犯毒品危害防制條例第
    4 條第3 項之販賣第三級毒品罪及同法第4 條第4 項之販賣
    第四級毒品罪。被告販賣第三級毒品愷他命、第四級毒品硝
    甲西泮前之持有行為，本應各論以持有之罪，惟其持有後進
    而販賣，其持有之低度行為應為販賣之高度行為所吸收，不
    另論罪。又被告各連續販賣第三級毒品愷他命、第四級毒品
    硝甲西泮多次，均時間緊接，方法相同，所犯又均係構成要
    件相同之罪名，顯皆基於概括犯意反覆為之，均係連續犯，
    又被告等行為後，刑法第56條連續犯之規定，業於94年2 月
    2 日修正公布刪除，並於95年7 月1 日施行，則被告之犯行
    ，因行為後新法業已刪除連續犯之規定，此刪除雖非犯罪構
    成要件之變更，但顯已影響行為人刑罰之法律效果，自屬法
    律有變更，依新法第2 條第1 項規定，比較新、舊法結果，
    仍應適用較有利於被告之行為時法律即舊法論以連續犯，並
    均加重其刑（最高法院95年第8 次刑事庭會議決議參照）。
    被告所犯上開二罪，犯意各別，應併合處罰。再被告被查獲
    後，供出毒品上游王國偉，因而查獲王國偉等情，有臺灣高
    雄地方法院檢察署94年5 月24日雄檢博湯94偵6628字第3203
    2 號函在卷可參（見原審卷第54頁），自應依毒品危害防制
    條例第17條之規定，減輕其刑，被告應處之刑有加重減輕事
    由，並應先加而後減。又被告行為後，刑法就罰金刑之規定
    已有修正，依修正前刑法第33條第5 款規定：罰金刑應處銀
    元1 元以上；並應依修正前罰金罰鍰提高標準條例第1 條規
    定，就其原定數額得提高為2 倍至10倍，但法律已依一定比
    率規定罰金或罰鍰之數額或倍數者，依其規定。惟依94年2
    月2 日修正公布、95年7 月1 日施行之刑法第33條第5 款規
    定：「罰金：新臺幣1,000 元以上，以百元計算之」，再依
    95年6 月14日增訂公布之刑法施行法第1 條之1 第2 項規定
    ：「94年1 月7 日刑法修正時，刑法分則編未修正之條文定
    有罰金者，自94年1 月7 日刑法修正施行後，就其所定數額
    提高為30倍，但72年6 月26日至94年1 月7 日新增或修正之
    條文，就其所定數額提高為3 倍」，比較修正前、後之罰金
    刑輕重，該罰金刑之最低刑度於修法後已有加重，故以95年
    7 月1 日修正公布施行前之規定對被告較為有利，依刑法第
    2 條第1 項前段規定，應適用行為時之法律，亦即適用修正
    前規定科刑，併予敘明。
四、原審對被告予以論罪科刑，固非無見。惟查：(一)證人鄭博懷
    於原審雖證稱：「向被告購買愷他命時，被告會贈送一粒眠
    ；一粒眠與愷他命是同時給的」等語（見原審卷第161 頁）
    ，惟上開證述係迴護被告之詞，不足採信，已如前述，遍查
    全卷，並無被告同時販賣愷他命、硝甲西泮之具體事實，則
    被告所犯販賣愷他命、硝甲西泮二罪，顯係分別為之，犯意
    各別，行為互殊，應併合處罰，原判決認係想像競合犯之裁
    判上一罪關係，尚有未洽。(二)被告等行為後，刑法第56條連
    續犯之規定，業於94年2 月2 日修正公布刪除，並於95年7
    月1 日施行，原審未及為新、舊法之比較適用，亦有未當；
    被告上訴意旨，否認有販賣第四級毒品，雖無理由，惟檢察
    官上訴意旨，執上開(一)之理由，指摘原判決不當，為有理由
    ，，原判決復有上開(二)可議之處，自應由本院將原判決予以
    撤銷改判。審酌被告販賣第三級毒品、第四級毒品，不僅危
    害社會治安，並戕害國民身心健康，使多數人受毒品侵害，
    惟念其承認販賣第三級毒品，且供出毒品來源，經警查獲王
    國偉，並參以被告獲利約2 萬餘元等一切情狀，分別量處如
    主文第2 項所示之刑，並定其應執行刑。扣案如附表所示第
    三級毒品愷他命、第四級毒品硝甲西泮（均不含包裝袋，重
    量詳如附表所示用餘重量），係第三級毒品及第四級毒品，
    有前開憲兵司令部刑事鑑識中心鑑驗通知書可參，而依毒品
    危害防制條例第18條第1 項後段規定，第三級毒品及第四級
    毒品應「沒入銷燬」，固屬行政沒入範圍，惟同條例規定，
    凡製造、運輸、販賣、引誘他人吸用及轉讓第三級毒品、第
    四級毒品，均有處罰明文，足證第三級毒品及第四級毒品應
    屬違禁物，不論何人所有，自應均依刑法第38條第1 項第1
    款之規定，均宣告沒收（係扣案之物，無不能沒收問題），
    至因鑑驗耗損之毒品部分（重量詳如附表所示之取樣重量）
    ，因已滅失，則毋庸再予宣告沒收。又包裝第三級毒品愷他
    命、第四級毒品硝甲西泮所用之外包裝夾鍊袋各26個、3 個
    係屬被告所有，且因毒品危害防制條例第18條第1 項前段規
    定，應諭知沒收並銷燬之者，以查獲之第一、二級毒品及專
    供製造或施用毒品之器具為限，並不及於毒品之外包裝；而
    毒品外包裝既係用於包裹毒品，防其裸露、潮濕，便於攜帶
    販賣，亦係供販賣毒品所用之物（詳最高法院92年度臺上字
    第1288號判決意旨），是該外包裝部分，自應依毒品危害防
    制條例第19條第1 項之規定，宣告沒收之。另扣案鐵盤1 個
    ，係被告所有供販賣第三級毒品愷他命所用之物；而扣案塑
    膠製攪拌小湯匙3 支（不含其上分別殘留之第三級毒品愷他
    命、第四級毒品硝甲西泮等成分）。該小湯匙1 支殘留第三
    級毒品愷他命、另2 支分別殘留第三級毒品愷他命及第四級
    毒品硝甲西泮等成分，有高雄醫學大學附設中和紀念醫院94
    年10月4 日檢驗報告可參（見原審卷第121 頁至第123 頁）
    ，因愷他命、硝甲西泮等成分，在一般經驗上，均可與該湯
    匙分離，自不可將該湯匙視為愷他命、硝甲西泮，均應依刑
    法第38條第1 項第1 款之第1 項規定宣告沒收。帳冊1 本、
    0000000000號及0000000000號之行動電話2 支（均含SIM 卡
    ），則係被告所有供販賣第三級毒品愷他命、第四級毒品硝
    甲西泮所用之物，自應依毒品危害防制條例第19條第1 項之
    規定，宣告沒收之。【又前述外包裝、空夾鏈袋、鐵盤、行
    動電話、帳冊及塑膠製攪拌小湯匙（不含其上分別殘留之第
    三級毒品愷他命、第四級毒品硝甲西泮等成分）等物，因均
    已扣案，無不能沒收情形，故僅依毒品危害防制條例第19條
    第1 項規定沒收之，即為已足，無需為如全部或一部不能沒
    收時，以其財產抵償之諭知】。至販賣第三級毒品愷他命所
    得18,800元；販賣第四級毒品硝甲西泮所得4,250 元，均為
    被告所有，應依毒品危害防制條例第19條第1 項之規定，宣
    告沒收之；其中販賣第三級毒品愷他命所得15,800元（已扣
    除證人俞易青交付之3,000 元，而該3,000 元因已扣案，無
    不得沒收之情形，無需為如全部或一部不能沒收時，以其財
    產抵償之諭知）；販賣第四級毒品硝甲西泮所得4,250 元，
    如全部或一部不能沒收時，以其財產抵償之。再者，扣案空
    夾鍊袋4 個經送驗後，並無第三級毒品愷他命、第四級毒品
    硝甲西泮成分，有高雄醫學大學附設中和紀念醫院94年10月
    4 日檢驗報告可稽（見原審卷第117 頁至第119 頁），因該
    物係被告甲○○所有供預備販賣第三級毒品愷他命、第四級
    毒品硝甲西泮所用之物，應依刑法第38條第1 項第2 款規定
    ，均宣告沒收之。另扣案之吸管1 支係施用毒品所用之物，
    與本件販賣犯行無關；而扣案之現金75, 900 元部分（已扣
    除證人俞易青交付予被告之3,000 元），因被告否認與本件
    販賣毒品相關，且無證據證明係販毒所得，爰均不宣告沒收
    。
五、被告甲○○經合法傳喚，無正當理由不到庭，爰不待其陳述
    逕行判決。
據上論結，應依刑事訴訟法第369條第1項前段、第364條、第371
條、第299 條第1 項前段，毒品危害防制條例第4 條第3 項、第
4 項、第17條、第19條第1 項，刑法第2 條第1 項、第11條、第
38條第1 項第1 、2 款、修正前刑法第56條、第51條第5 、9 款
，判決如主文。
本案經檢察官郭振昌到庭執行職務。
中    華    民    國    97    年    5    月    20    日
                  刑事第三庭    審判長法  官   周賢銳
                                      法  官   黃仁松
                                      法  官   黃憲文
以上正本證明與原本無異。
如不服本判決應於收受本判決後10日內向本院提出上訴書狀，其
未敘述上訴理由者，並得於提起上訴後10日內向本院補提理由書
狀（均須按他造當事人之人數附繕本）「切勿逕送上級法院」。
中    華    民    國    97    年    5    月    20    日
                                      書記官   施耀程
附錄本件判決論罪科刑法條：
毒品危害防制條例第4 條
製造、運輸、販賣第一級毒品者，處死刑或無期徒刑；處無期徒
刑者，得併科新臺  幣1,000萬元以下罰金。
製造、運輸、販賣第二級毒品者，處無期徒刑或7 年以上有期徒
刑，得併科新臺幣700 萬元以下罰金。
製造、運輸、販賣第三級毒品者，處5 年以上有期徒刑，得併科
新臺幣500萬元以下罰金。
製造、運輸、販賣第四級毒品者，處3 年以上10年以下有期徒刑
，得併科新臺幣300 萬元以下罰金。
製造、運輸、販賣專供製造或施用毒品之器具者，處1 年以上7
年以下有期徒刑，得併科新臺幣100 萬元以下罰金。
前五項之未遂犯罰之。
附表：
  ┌──┬────────┬─────┬─────┬──────┐
  │編號│ 毒 品 種 類    │淨重（克）│取樣（克）│用餘（克）  │
  ├──┼────────┼─────┼─────┼──────┤
  │ 1  │硝甲西泮（Nimeta│5.7580    │0.4983    │5.2597      │
  │    │-zepam）黃色藥30│          │          │            │
  │    │顆              │          │          │            │
  ├──┼────────┼─────┼─────┼──────┤
  │ 2  │同上毒品黃色粉末│1.0917    │0.1547    │0.9370      │
  │    │1包             │          │          │            │
  ├──┼────────┼─────┼─────┼──────┤
  │ 3  │同上毒品白色粉末│97.5944   │0.6801    │96.9143     │
  │    │1包             │          │          │            │
  │    │                │          │          │            │
  ├──┼────────┼─────┼─────┼──────┤
  │ 4  │愷他命（Ketamine│0.9137    │0.1829    │0.7308      │
  │    │）白色粉末1包   │          │          │            │
  ├──┼────────┼─────┼─────┼──────┤
  │ 5  │同上            │0.8633    │0.1441    │0.7192      │
  ├──┼────────┼─────┼─────┼──────┤
  │ 6  │同上            │0.9079    │0.1734    │0.7345      │
  ├──┼────────┼─────┼─────┼──────┤
  │ 7  │同上            │1.9847    │0.1776    │1.8071      │
  ├──┼────────┼─────┼─────┼──────┤
  │ 8  │同上            │0.8352    │0.1442    │0.6910      │
  ├──┼────────┼─────┼─────┼──────┤
  │ 9  │同上            │2.9069    │0.3436    │2.5633      │
  ├──┼────────┼─────┼─────┼──────┤
  │10  │同上            │0.8489    │0.2127    │0.6362      │
  ├──┼────────┼─────┼─────┼──────┤
  │11  │同上            │0.9231    │0.1936    │0.7295      │
  ├──┼────────┼─────┼─────┼──────┤
  │12  │同上            │0.8687    │0.1634    │0.7053      │
  ├──┼────────┼─────┼─────┼──────┤
  │13  │同上            │0.8600    │0.1195    │0.7405      │
  ├──┼────────┼─────┼─────┼──────┤
  │14  │同上            │0.9334    │0.2094    │0.7240      │
  ├──┼────────┼─────┼─────┼──────┤
  │15  │同上            │0.9155    │0.1246    │0.7909      │
  ├──┼────────┼─────┼─────┼──────┤
  │16  │同上            │0.8735    │0.2527    │0.6208      │
  ├──┼────────┼─────┼─────┼──────┤
  │17  │同上            │0.8477    │0.0563    │0.7914      │
  ├──┼────────┼─────┼─────┼──────┤
  │18  │同上            │0.8523    │0.1152    │0.7371      │
  ├──┼────────┼─────┼─────┼──────┤
  │19  │同上            │0.8719    │0.0750    │0.7969      │
  ├──┼────────┼─────┼─────┼──────┤
  │20  │同上            │0.9326    │0.0994    │0.8332      │
  ├──┼────────┼─────┼─────┼──────┤
  │21  │同上            │0.9152    │0.0897    │0.8255      │
  ├──┼────────┼─────┼─────┼──────┤
  │22  │同上            │0.9083    │0.1396    │0.7687      │
  ├──┼────────┼─────┼─────┼──────┤
  │23  │同上            │2.9785    │0.1120    │2.8665      │
  ├──┼────────┼─────┼─────┼──────┤
  │24  │同上            │0.9578    │0.0940    │0.8638      │
  ├──┼────────┼─────┼─────┼──────┤
  │25  │同上            │0.8382    │0.0844    │0.7538      │
  ├──┼────────┼─────┼─────┼──────┤
  │26  │同上            │0.8945    │0.0919    │0.8026      │
  ├──┼────────┼─────┼─────┼──────┤
  │27  │同上            │0.9442    │0.1067    │0.8375      │
  ├──┼────────┼─────┼─────┼──────┤
  │28  │同上            │11.0982   │0.4241    │10.6741     │
  │    │                │          │          │            │
  ├──┼────────┼─────┼─────┼──────┤
  │29  │同上            │10.1043   │0.3871    │9.7172      │
  │    │                │          │          │            │
  └──┴────────┴─────┴─────┴──────┘


司法院資訊處製作；財團法人民間司法改革基金會備份。
